【裁判字號】    89,上訴,716
【裁判日期】    890329
【裁判案由】    懲治走私條例
【裁判全文】
臺灣高等法院臺南分院刑事判決        八十九年度上訴字第七一六號  Ａ
      上  訴  人
      即  被  告  甲  ○  ○
      上  訴  人
      即  被  告  乙  ○  ○
      右  一  人
      選任辯護人  金  輔  政
右上訴人因違反懲治走私條例案件，不服臺灣嘉義地方法院八十八年度訴字第三二一
號中華民國八十九年三月二十九日第一審判決（起訴案號：臺灣嘉義地方法院檢察署
八十八年度偵字第三二八三號），提起上訴，本院判決如左：
      主      文
上訴駁回。
      事      實
一、甲○○係高雄港籍「金良發」號漁船（簡稱金良發號）之船長，受某不詳姓名年
    籍之陳姓成年男子以新台幣（下同）十四萬元之代價委託載運未稅洋菸，僱用盧
    永芳（已判決有徒刑六月未上訴確定）、乙○○（乙○○前於八十三年間，因違
    反懲治走私條例，經台灣台南地方法院以八十三年度訴字第一八八零號判處有期
    徒刑八月，緩刑三年確定，後經撤銷緩刑，於八十七年十一月二十四日執行完畢
    ；又於八十五年間，復因違反懲治走私條例，經台灣台東地方法院判處有期徒刑
    九月，經上訴由台灣高等法院花蓮分院駁回上訴確定，於八十六年十二月三十一
    日執行完畢，構成累犯）、陳裕隆（已經逃匿未到案，通緝中）、黃安寬（黃安
    寬關於本件涉案犯行業經本院以八十八年度上訴字第八五一號判處有期徒刑十月
    確定）等四人，於民國 (下同）八十八年五月二日晚上九時三十分許，由甲○○
    駕駛，五人共同搭乘「金良發號」漁船自澎湖縣馬公港報關出港，駛至東經一一
    九度二十分、北緯二十一度十分之公海上，與某不詳商船會合後，甲○○、乙○
    ○、陳裕隆、黃安寬、盧永芳等人並共同一次自該不詳商船搬運合計十九萬六千
    四百九十包未稅洋菸（包括七星牌十萬八千四百九十包，大衛杜夫牌八萬八千包
    ）之管制物品回「金良發」號漁船以私運進口，「陳姓男子」隨即透過ＳＳＢ無
    線電一零二二二九頻道指示甲○○將「金良發號」漁船駛往嘉義縣外傘頂洲外海
    一點五海浬處以等候陳姓男子另外指示之人欲以膠筏將未稅洋菸接駁私運上岸。
    甲○○、盧永芳、乙○○、陳裕隆、黃安寬等人即駕「金良發號」漁船在前往上
    開海域等候，嗣於八十八年五月六日凌晨零時四十五分許為內政部警政署水上警
    察局第十三警察隊臨檢查獲，並自「金良發號」漁船內查扣得未稅洋菸合計十九
    萬六千四百九十包（包括七星牌十萬零八千四百九十包、大衛杜夫牌八萬八千包
    ，完稅價格為三百六十九萬一千四百零三元)。
二、案經內政部警政署水上警察局第十三警察隊報告台灣嘉義地方法院檢察署檢察官
    偵查起訴。
      理      由
一、右揭時地走私未稅洋菸之事實，業據被告甲○○、及已判決確定之同案被告盧永
    芳供承不諱；被告乙○○則否認有參與走私之行為，並辯稱：甲○○於出海前係
    告知要捕魚，直到「金良發號」行至公海上與不明商船接駁欲搬運私貨時才知甲
    ○○要走私，其即拒絕協助搬運而留在船艙內，並未與甲○○等人共同犯有本件
    犯行云云。
二、經查：陳姓男子係以十四萬元之代價委請甲○○私運未稅洋菸，甲○○再分別以
    每人二萬五千元之代價僱用盧永芳、乙○○、陳裕隆、黃安寬等四人一同出海共
    同走私等情，業據甲○○於原法院調查時供承在卷（參原法院八十八年十一月一
    日調查筆錄）；而甲○○同時供承：「平常出海所僱用之船員費用，捕魚一趟「
    一次一、二天，豐收一萬多，若時機不好，二、三千也不一定，一萬多元是很少
    的情形」（參原法院八十八年九月二十日調查筆錄）；則自甲○○以一天二萬五
    千元之代價僱用乙○○、盧永芳、陳裕隆等人觀之，其僱用費用顯然較一般出海
    捕魚之僱用費用高出甚多；又被告甲○○於警訊時稱「他們都有協助搬運香煙」
    (警訊第三頁)，足見被告等人均有參與走私行為；至為灼然。且衡諸常情，漁船
    出海前，該次航行究前往何處捕魚，僱用之代價如何，豈可能事先未經由船長與
    船員談妥之理？漁船前往捕魚之目的海域、工作期間長短、船長與船員間之僱用
    代價如何計算、工作內容為何等，顯係決定船員是否願意受僱之重要條件，實無
    可能迄待出有違，洵不足採。
三、況查：乙○○前於八十三年間，曾因違反懲治走私條例，經台灣台南地方法院以
    八十三年度訴字第一八八零號判處有期徒刑八月，緩刑三年確定；旋又於八十五
    年間，復因違反懲治走私條例，經台灣台東地方法院判處有期徒刑九月，經上訴
    由台灣高等法院花蓮分院駁回上訴確定等情，有乙○○全國前案紀錄表在卷可稽
    。乙○○既已有二次走私前科，豈有不知甲○○於半夜間僱用其出海究係欲捕魚
    亦或欲走私未稅私貨？縱使甲○○果真未事先告知實情，衡酌乙○○已有走私前
    科之情，豈會毫無警戒之心而未經考慮其等是否可能違法走私即隨同甲○○等人
    出海？綜觀同案被告甲○○、盧永芳等人之犯罪情狀與其等供述，乙○○前開所
    辯出海前不知情、出海後亦未參與搬運私貨等辯詞，顯係避責之語，不足採信。
四、此外，復有未稅洋菸合計十九萬六千四百九十包（包括七星牌十萬零八千四百九
    十包、大衛杜夫牌八萬八千包）扣案可證，而扣案未稅洋菸完稅價格為三百六十
    九萬一千四百零三元，亦有財政部高雄關稅局八十八年十月二日關緝字第八八一
    六零九零一號函在卷可按；又共犯黃安寬與本件被告等所共同涉犯本案之犯行部
    分，已另案經本院八十八年度上訴字第八五一號判決有罪在案，經本院查閱該案
    判決書屬實，有本院八十八年度上訴字第八五一號判決書在卷足稽；事證已臻明
    確，被告甲○○、盧永芳、乙○○之犯行均堪認定。
五、按一次私運洋菸，總額由海關照完稅價格計算，超過十萬元者，屬管制進口物品
    ，行政院海關總稅務司署七十九年四月十四日台字第九六四號函所附管制物品項
    目及其數額表第丙項第一款定有明文。查本件被告等走私經扣案之未稅洋菸，其
    完稅價格總額為三百六十九萬一千四百零三元，業見前述已逾行政院頒布懲治走
    私條例公告管制物品項目及其數額丙項所定新台幣十萬元管制數額，屬管制進口
    物品。而被告甲○○、乙○○、盧永芳三人與陳裕隆（在逃）、黃安寬（另案判
    決）均已著手於私運行為已進入我政府所公布之自海岸基線起外側外十二海浬之
    中華民國領海海域內，渠等私運行為即屬既遂。是核被告甲○○、盧永芳、乙○
    ○所為，均係犯懲治走私條例第二條第一項之私運管制物品進口逾公告數額罪。
    被告甲○○、盧永芳、乙○○與陳裕隆、黃安寬、「陳先生」間，互有犯意之聯
    絡與行為之分擔，為共同正犯。又被告乙○○前於八十三年間，因違反懲治走私
    條例，經台灣台南地方法院以八十三年度訴字第一八八零號判處有期徒刑八月，
    緩刑三年確定，後經撤銷緩刑，於八十七年十一月二十四日執行完畢；另於八十
    五年間，復因違反懲治走私條例，經台灣台東地方法院判處有期徒刑九月，經上
    訴由台灣高等法院花蓮分院駁回上訴確定，於八十六年十二月三十一日執行完畢
    等情，有被告乙○○全國前案查註紀錄表在卷可佐。乙○○於有期徒刑之執行完
    畢後五年內再犯本件最重本刑有期徒刑以上之本罪，係屬累犯，應依刑法第四十
    七條之規定，加重其刑。原審以事證明確，適用懲治走私條例第二條第一項、第
    十一條、刑法第二十八條、第四十七條之規定，併審酌被告甲○○、乙○○因一
    時貪慾圖利，致罹刑章，從事走私，破壞國家之經濟並影響兩岸物品交流之安全
    性，犯罪之動機、目的、行為之分工、使用之手段、犯罪之時間，走私之數額、
    所得之利益可觀及犯後甲○○坦承犯行，態度尚稱良好，乙○○則矢口否認毫無
    悔意等一切情狀，量處被告甲○○有期徒刑捌月、乙○○有期徒刑壹年。又扣案
    之未稅洋菸合計十九萬六千四百九十包，非違禁物，亦非被告甲○○、盧永芳、
    乙○○所有之物（蓋被告甲○○、乙○○、盧永芳等人僅係受「陳先生」委託僱
    用之人），應依行政規定處理，不為沒收之諭知。本院經核原判決認事用法，並
    無違誤，被告上訴意旨指摘原判決不當，乃無理由，應予駁回。
三、末查：被告陳裕隆經依法傳喚、拘提，均未到案，顯已逃匿，爰另依法發布通緝
    ，嗣其到案另行審理，併此說明。
據上論結，應依刑事訴訟法第三百六十八條，判決如主文。
本案經檢察官羅清溪到庭執行職務。
中    華    民    國      八十九      年      八      月    十七    日
                                  臺灣高等法院臺南分院刑事第五庭
                                      審判長法官  曾    平    杉
                                            法官  蔡    長    林
                                            法官  李    文    福
右正本證明與原本無異。
如不服本判決應於判決送達後十日內向本院提出上訴狀，其未敘述理由者，並應於提
出上訴狀後十日內向本院補提理由書（須附繕本）。
                                      法院書記官  胖    惠    墀
中    華    民    國      八十九      年      八      月      二十一    日
附錄：本判決論罪科刑法條
懲治走私條例第二條第一項
私運管制物品進口、出口逾公告數額者，處七年以下有期徒刑，得併科新台幣二十萬
元以下罰金。


司法院資訊處製作；財團法人民間司法改革基金會備份。
